臺灣臺北地方法院交通事件裁定　　　　96年度交聲字第1611號
原處分機關　臺北市交通事件裁決所
異　議　人
即受處分人　乙○○
上列異議人即受處分人因違反道路交通管理處罰條例案件，對於
臺北市交通事件裁決所於96年12月6日所為之處分（原處分案號
：北市裁二字第裁22-Z00000000號）聲明異議，本院裁定如下：
    主  文
異議駁回。
    理  由
一、按汽車行駛高速公路及快速公路，應依速限標誌指示，高速
    公路及快速公路交通管制規則第5條第1項前段定有明文；又
    汽車行駛於高速公路、快速公路或設站管制之道路，不遵使
    用限制、禁止、行車管制及管理事項之管制規則而有行車速
    度超過規定之最高速限或低於規定之最低速限者，處汽車駕
    駛人新台幣（下同）3,000元以上6,000元以下罰鍰，並予記
    違規點數1 點，道路交通管理處罰條例第33條第1項第1款、
    第63條第1項第1款分別定有明文。再按汽車駕駛人，駕駛汽
    車不服從交通勤務警察或依法令執行交通指揮、稽查任務人
    員之指揮或稽查者，處900元以上1,800元以下罰鍰，並應記
    違規點數1 點，道路交通管理處罰條例第60條第2項第1款、
    第63條第1項第1款亦有明定。
二、本件原處分機關即臺北市交通事件裁決所以異議人即受處分
    人乙○○於96年9月22日下午6時03分許，駕駛車牌號碼3368
    -EJ號自用小客車，行經國道一號北上133.1公里處，因行速
    115公里（速限100公里），超速15公里而未滿20公里，為內
    政部警政署國道公路警察局第二警察隊員警甲○○使用雷射
    測速器發現並當場攔停，然受處分人竟不服取締經警攔車不
    停，仍繼續行車至北上130 公里處始停車接受稽查，經員警
    以受處分人有違反前揭道路交通管理處罰條例第33條第1 項
    第1 款、第60條第2項第1款規定舉發「汽車行駛高速公路速
    度超過規定最高速限（未滿20公里）」及「不服從交通勤務
    警察或依法令執行交通指揮、稽查任務人員之稽查」之違規
    。嗣因異議人於應到案日期前提出申訴，原處分機關函請原
    舉發機關調查結果，仍認受處分人有前揭違規行為，原處分
    機關遂於96年12月6日依道路交通管理處罰條例33條第1項第
    1 款、第60條第2項第1款、第63條第1項第1款（裁決書漏載
    第1 款）、違反道路交通管理事件統一裁罰基準表之規定，
    分別裁處異議人3,000元、900元之罰鍰（共處罰鍰3,900 元
    ），並各記違規點數1點（共記違規點數2點），合先敘明。
三、異議人聲明異議意旨略以：僅憑雷射槍測速而沒有舉發照片
    ，難以令本人信服，且測速器有無經過國家標準局或相關單
    位認可，亦令人懷疑；又當時本人車速達110 公里遭員警悍
    然攔車，如被後車追撞後果由誰負責，為此聲明異議，請求
    撤銷原處分等語。
四、經查：
  (一)本件異議人乙○○於96年9 月22日下午6時3分許，駕駛車牌
    號碼3368-EJ號自用小客車，於行經當時速限每小時100公里
    之國道一號北上133.1 公里處，為國道公路警察局第二警察
    隊員警以雷射測速器測得「行車速度為每小時115 公里、超
    速15公里」，以及因不服取締遭員警舉發「不服從交通勤務
    警察或依法令執行交通指揮、稽查任務人員之稽查」之事實
    ，為異議人所不爭執，且有舉發違反道路交通管理事件通知
    單、內政部警政署國道公路警察局第二警察隊96年10月9 日
    公警二交字第0960271425號函、臺北市交通事件裁決所96年
    12月6日北市裁二字第裁22-Z00000000號裁決書各1紙在卷可
    憑。
  (二)證人即當日舉發之國道公路警察局第二警察隊員警甲○○，
    已於本院調查時結證稱：「（問：舉發情形為何？）（答：
    我當時執行巡邏勤務，有二人，我拿了雷射槍，對來車進行
    測速取締，當時測到受處分人時速115公里，所以就攔停受
    處分人之車。）（問：法院已通知請你帶測速槍的驗證報告
    ，今日有無帶來？）（答：有【庭呈驗證報告一份】，我們
    使用為雷射測速儀，還在使用期限內。）（問：若依照一般
    執勤，超過一定時速才會舉發，為何只差5 公里就舉發本案
    ？）（答：該路段速限是100，不是110公里，我們通常超過
    10公里才舉發，本件超過15公里所以才舉發。）（問：不是
    直接拍照，為何於高速公路直接攔停？）（答：現場攔停的
    並沒有照相，我們若有測到超速，我們就會直接攔停，但我
    們會判斷，後面有車跟車很近，我們會判斷，但一般後車看
    到警車，就會退後保持車距，我們會視當時安全情況決定是
    否攔停。）（問：為何不是用那種照相測速器？）（答：那
    是用三腳架固定可移動式的，與我們手持式的不相同。）」
    等語明確（見本院96年12月26日訊問筆錄）。證人甲○○身
    為執法人員，與異議人既素不相識，且無任何宿怨仇隙，衡
    情證人應無在執行交通勤務中，刻意舉發素不相識、毫無冤
    仇之異議人，且甘冒偽證之罪責，於本院調查中到庭具結為
    虛偽之陳述，以羅織誣陷異議人之可能或必要，且證人對本
    件違規經過印象深刻且陳述清楚，是應認證人甲○○上開之
    證詞為可採。
  (三)異議人雖辯稱員警未提出採證照片，僅憑雷射槍測速結果難
    以令人信服云云。惟查，本件測速使用之雷射測速儀雖未配
    有照相功能，然該儀器業經經濟部標準檢驗局於96年5月4日
    檢定合格（有效期限為97年5 月31日），並領有檢定合格之
    證書，此有該局96年5月4日雷射測速儀檢定合格證書在卷可
    稽。參以舉發單位函覆原處分機關以：「查測速器（雷射槍
    ）係以雷射光束瞄準同時於車道上行駛車輛中之單一目標車
    進行偵測，偵測時不受其他車道上行駛中之車輛干擾及當時
    道路車流量之影響，該車超速行駛違規應無疑義，惟未配有
    拍照功能，未能提供違規之採證照片，員警對於測速槍之使
    用均能正確操作，無將測得之車速張冠李戴。另查值勤警員
    係國家賦予執行公權力之人員，其身份係屬證人性質，經所
    使用之測速儀器測得之時速115公里即為證據，違規當時即
    有出示與駕駛人查看」等語，有內政部警政署國道公路警察
    局第二警察隊96年10月9日公警二交字第0960271425號書函
    在卷足憑，顯見該雷射測速儀器測試結果應屬準確而可採信
    。又違反道路交通管理處罰條例之案件，本即不以照片為唯
    一之證據方法，員警之舉發於法並無不合。異議人自難以員
    警舉發時無採證照片，據為免責事由。從而，本件事證明確
    ，異議人之違規行為堪予認定。
  (四)異議人雖不否認其當時車速已達110 公里，然質疑員警所使
    用雷射測速儀之準確度云云。惟查該路段速限為100 公里，
    縱使異議人車上之測速器顯示確為110 公里，異議人亦明知
    其行車速度已超過規定之最高速限，竟又抱持著超速10公里
    為測速器誤差值範圍內而不會遭到舉發之僥倖心理，而未依
    規定之100 公里車速行駛，並以員警使用之測速器與異議人
    車上測速器測得結果不符置辯，然員警使用之雷射測速槍業
    經檢驗合格，已如前述，故該雷射測速槍所測得之異議人行
    車速度，當可信為真實，異議人猶以前詞置辯，顯係卸責之
    詞，並不足採。又異議人復稱員警於高速公路上攔車有使其
    遭後車追撞之虞，惟若放任駕駛人於高速公路上超速行駛而
    不予攔停，實有害於其他用路人之安全，且證人亦證稱其會
    視安全情況決定是否攔停，則本件值勤員警因測得異議人超
    速行駛，而依異議人超速駕駛之危險程度、現場車流量、異
    議人與後車距離等狀況，而認為有當場予以攔停之必要，應
    認係員警依法執行勤務所得行使之裁量權限，尚難謂有何違
    法或不當之處。
五、綜上所述，異議人確有於上揭時地，駕駛前開車輛行駛於高
    速公路駕駛人，行駛高速公路行車速度超過規定之最高速限
    未滿20公里，以及不服從交通勤務警察或依法令執行交通指
    揮、稽查任務人員之稽查之違規行為，原處分機關依道路交
    通管理處罰條例第33條第1項第1款、第60條第2項第1款、第
    63條第1項第1款（裁決書漏載第1款）、違反道路交通管理
    事件統一裁罰基準表之規定，共裁處受處分人罰鍰3,900元
    ，並共記違規點數2點，尚無違誤。異議人猶執前詞指摘原
    處分不當，為無理由，自應將其異議駁回。
六、據上論斷，應依道路交通案件處理辦法第19條，裁定如主文
    。
中　　華　　民　　國　　96　　年　　12　　月　　28　　日
　　　　　　　　　交通法庭法　官　林孟皇
以上正本證明與原本無異
如不服本裁定應於送達後5日內向本院提出抗告狀
　　　　　　　　　　　　　書記官　宋德華
中　　華　　民　　國　　96　　年　　12　　月　　28　　日
